【裁判字號】    99,簡上,156
【裁判日期】    991029
【裁判案由】    詐欺
【裁判全文】
臺灣新竹地方法院刑事判決             99年度簡上字第156號
上  訴  人  臺灣新竹地方法院檢察署檢察官
被      告  乙○○
上列上訴人因被告詐欺案件，不服本院99年度審竹簡字第689 號
，中華民國99年8月5日第一審簡易判決（聲請案號：99年度偵字
第3586號），提起上訴及移送併案審理（臺灣新竹地方法院檢察
署99年度偵字第5213號），本院判決如下：
    主    文
原判決撤銷。
乙○○幫助犯詐欺取財罪，處有期徒刑肆月，如易科罰金，以新
臺幣壹仟元折算壹日。緩刑貳年，緩刑期內付保護管束，並應依
本院九十九年度簡附民上字第十三號和解筆錄內容履行，且應向
指定之公益團體、地方自治團體或社區提供陸拾小時之義務勞務
。
    事    實
一、乙○○明知近年來臺灣社會盛行以虛設、租賃、借用或買賣
    人頭帳戶之方式，供詐騙集團作為詐欺他人交付財物或恐嚇
    他人交付贖金等不法用途，亦知金融機構帳戶係個人理財之
    重要工具，且關係個人財產、信用之表徵，應可預見他人向
    其收購金融機構帳戶之存摺、印章、金融卡及可語音查詢個
    人存款帳戶之密碼者，目的及手段詭異，應有持帳戶等相關
    物件，供己詐騙或恐嚇他人錢財之意圖，其亦知悉提供帳戶
    之存摺、金融卡供他人使用，具有幫助掩飾或藏匿他人犯罪
    所得財物之可能性，竟仍基於縱有人以其金融帳戶實施詐欺
    犯罪亦不違背其本意之幫助詐騙集團從事詐欺取財行為之犯
    意，於民國99年3月3日晚上6 時10分許，在新竹市新竹火車
    站前，將其男友范揚昌向華南商業銀行龍潭分行申設帳號00
    000-0000000（聲請書誤載為00000-0000000）號帳戶（下稱
    華南銀行帳戶）之提款卡及密碼等物，交付予真實姓名年籍
    不詳之成年男子。嗣後該詐騙集團所屬成員取得乙○○之男
    友范揚昌上開華南銀行帳戶後，即出於為自己不法所有之犯
    意，(1)於99年3月5日某時許，在雅虎奇摩拍賣網站上刊登拍
    賣訊息，佯裝欲出售「無敵牌CD-876型號電子字典」乙臺，
    致甲○○陷於錯誤，而於同日下午1時許，利用網路ATM，依
    該詐騙集團成員之指示，匯款轉帳新臺幣（下同）5,100 元
    至上開華南銀行帳戶內。(2)又於99年3月5日上午11時許，在
    雅虎奇摩拍賣網站上刊登拍賣訊息，佯裝欲出售「SONY-TX1
    數位相機」乙臺，致己○○陷於錯誤，而於同日中午12時至
    臺南縣永康市鹽行郵局，利用該郵局設置之自動櫃員機，依
    該詐騙集團成員之指示，匯款轉帳5,500 元至上開華南銀行
    帳戶內。(3)又於99年3月5日某時許，在雅虎奇摩拍賣網站上
    刊登拍賣訊息，佯裝欲出售「家樂福、7-11禮券」，致戊○○陷於錯誤，而於同日下午1時57分許、1時59分許，先後利
    用網路ATM ，依該詐騙集團成員之指示，分別匯款轉帳3 萬
    元、1,500 元至上開華南銀行帳戶內。(4)又於99年3月5日某
    時許，在雅虎奇摩拍賣網站上刊登拍賣訊息，佯裝欲出售行
    動電話乙支，致丙○○陷於錯誤，而於同日中午12時53分許
    至臺中縣大理市之某合作金庫銀行，利用該銀行設置之自動
    櫃員機，依該詐騙集團成員之指示，匯款轉帳1,750 元至上
    開華南銀行帳戶內。(5)又於99年3月5日某時，在雅虎奇摩拍
    賣往站上刊登拍賣訊息，佯稱欲出售LV皮包乙個，致丁○○
    陷於錯誤，而於同日15時在臺北師大郵局，依該詐騙集團成
    員之指示，轉帳16,120元至上開華南銀行帳戶內。嗣因甲○○、己○○、戊○○、丙○○及丁○○發覺有異，報警處理
    ，始循線查悉上情。
二、案經己○○、戊○○訴由臺中縣警察局太平分局報請臺灣新
    竹地方法院檢察署檢察官偵查聲請簡易判決處刑，及丁○○
    訴由新竹縣政府警察局新埔分局報請臺灣新竹地方法院檢察
    署檢察官移送併案審理。
    理    由
壹、程序部分：
    按被告以外之人於審判外之言詞或書面陳述，除法律有規定
    者外，不得作為證據。又被告以外之人於審判外之陳述，經
    當事人於審判程序同意作為證據，法院審酌該言詞陳述或書
    面陳述作成時之情況，認為適當者，亦得為證據。當事人、
    代理人或辯護人於法院調查證據時，知有第159條第1項不得
    為證據之情形，而未於言詞辯論終結前聲明異議者，視為有
    前項之同意，刑事訴訟法第159條第1項及第159條之5分別定
    有明文。經查，本件被告乙○○就被害人甲○○、丙○○及
    告訴人己○○、戊○○及丁○○等人於警詢時之陳述，在本
    院準備程序時，就證據能力一節表示無意見，且未於本案言
    詞辯論終結前聲明異議，而本院審酌上開證人於警詢時之陳
    述係於案發後就自己親身經歷之事實所為者，依其陳述作成
    時之情況並無不適當，且非非法取得之證據，又無證明力明
    顯過低之情形，依前開規定，自得為證據；次按，本案認定
    事實所引用之文書證據，並無證據證明係公務員違背法定程
    序所取得，亦無刑事訴訟法第159條之4之顯有不可信之情況
    與不得作為證據之情形，本院斟酌本案卷內之證據並非非法
    取得，亦無證明力明顯過低之情形，且經本院於審判期日依
    法進行證據之調查、辯論，被告於訴訟上之程序權，已受保
    障，故前揭各該證據，亦均得採為證據，合先敘明。
貳、實體部分：
一、認定犯罪事實所憑證據及認定之理由：
(一)、上開犯罪事實業經被告於本院準備程序及審理時均坦認在卷
    ，核與被害人甲○○、丙○○及告訴人己○○、戊○○及丁○○等人於警詢時之指述大致相同，此外復有金融機構協助
    受詐騙民眾通知疑似警示帳戶通報單（被害人甲○○，99偵
    3586號卷第19頁）、臺灣企銀轉出明細表（被害人甲○○，
    99偵3586號卷第20頁）、臺中市警察局第二分局文正派出所
    受理各類案件紀錄表（被害人甲○○，99偵3586號卷第22頁
    ）、臺中市警察局第二分局文正派出所受理刑事案件報案三
    聯單（被害人甲○○，99偵3586號卷第23頁）、臺中市警察
    局第二分局文正派出所受理詐騙帳戶通報警示簡便格式表（
    被害人甲○○，99偵3586號卷第24頁）、內政部警政署反詐
    騙案件紀錄表（被害人甲○○，99偵3586號卷第25頁）、網
    路拍賣廣告列印資料（被害人甲○○，99偵3586號卷第27至
    34頁）、臺南縣警察局永康分局鹽行派出所陳報單（告訴人
    己○○，99偵3586號卷第35頁）、臺南縣警察局永康分局鹽
    行派出所受理各類案件紀錄表（告訴人己○○，99偵3586號
    卷第36頁）、臺南縣警察局永康分局鹽行派出所受理詐騙帳
    戶通報警示簡便格式表（告訴人己○○，99偵3586號卷第40
    頁）、內政部警政署反詐騙案件紀錄表（告訴人己○○，99
    偵3586號卷第41頁）、臺南縣警察局永康分局鹽行派出所受
    理刑事案件報案三聯單（告訴人己○○，99偵3586號卷第42
    頁）、臺中市警察局第五分局四平派出所陳報單1 紙（告訴
    人戊○○，99偵3586號卷第43頁）、臺中市警察局第五分局
    四平派出所受理各類案件紀錄表（告訴人戊○○，99偵3586
    號卷第44頁）、臺中市警察局第五分局四平派出所受理詐騙
    帳戶通報警示簡便格式表（告訴人戊○○，99偵3586號卷第
    47頁）、內政部警政署反詐騙諮詢專線紀錄表（告訴人戊○○，99偵3586號卷第48頁）、國泰世華myATM 轉出明細查詢
    - 查詢結果（告訴人戊○○，99偵3586號卷第50頁）、臺中
    市警察局第五分局四平派出所受理刑事案件報案三聯單（告
    訴人戊○○，99偵3586號卷第51頁）、臺中縣警察局霧峰分
    局成功派出所受理詐騙帳戶通報警示簡便格式表（被害人丙○○，99偵3586號卷第55頁）、內政部警政署反詐騙諮詢專
    線紀錄表（被害人丙○○，99偵3586號卷第56頁）、金融機
    構聯防機制通報單（被害人丙○○，99偵3586號卷第57頁）
    、對於臺中縣警察局霧峰分局成功派出所受理刑事案件報案
    三聯單（被害人丙○○，99偵3586號卷第58頁）、華南商業
    銀行龍潭分行99年3 月24日（99）華龍潭存字第62號函暨檢
    附係爭帳戶開戶基本資料、存款往來明細表、金融卡帳戶資
    料查詢、存款事故狀況查詢印表（99偵3586號卷第69至72頁
    ，即99偵5213號卷第17至20頁）、郵政跨行匯款申請書影本
    （被害人丁○○，99偵5213號卷第16頁）、臺北市政府警察
    局大安分局和平東路派出所受理刑事案件報案三聯單（被害
    人丁○○，99偵5213號卷第22頁）、臺北市政府警察局大安
    分局和平東路派出所受理各類案件紀錄表（被害人丁○○，
    99偵5213號卷第23頁）、內政部警政署反詐騙案件紀錄表（
    被害人丁○○，99偵5213號卷第24頁）、臺北市政府警察局
    大安分局和平東路派出所受理詐騙帳戶通報警示簡便格式表
    （被害人丁○○，99偵5213號卷第26頁）、帳戶個資檢視（
    99偵5213號卷第27頁）各乙份等相關書證可資憑佐，足見被
    告自白內容確與事實相符，可以採信。
(二)、按刑法上之故意，非僅指直接故意，尚包含間接故意（即未
    必故意），所謂間接故意係指行為人對於構成犯罪事實，預
    見其發生而其發生並不違反其本意者而言，刑法第13條第2
    項定有明文。又幫助犯之成立以行為人主觀上認識被幫助者
    正欲從事犯罪或係正在從事犯罪，且該犯罪有既遂之可能，
    而其行為足以幫助他人實現構成要件者，即具有幫助故意，
    並不以行為人確知被幫助者係犯何罪名為必要，至於行為人
    在正犯實施犯罪前為幫助行為者，則構成事前幫助犯。金融
    帳戶為個人之理財工具，一般民眾皆可自由申請開設金融帳
    戶，並無任何特殊之限制，且得同時在不同金融機構申請多
    數存款帳戶使用，並無借用他人帳戶使用之必要。另衡諸一
    般常情，任何人均可辦理金融帳戶存摺使用，如無正當理由
    ，實無借用他人存摺使用之理，而金融存摺亦事關個人財產
    權益之保障，其專有性甚高，除非本人或與本人親密關係者
    ，難認有何理由可自由流通使用該存摺，一般人均有妥為保
    管及防止他人任意使用之認識，縱特殊情況偶需交付他人使
    用，亦必深入瞭解用途及合理性，始予提供，且該等專有物
    品如落入不明人士手中，而未加以闡明正常用途，極易被利
    用為與財產有關之犯罪工具，此為吾人依一般生活認知所易
    於體察之常識，而有犯罪意圖者，非有正當理由，竟徵求他
    人提供帳戶，客觀上可預見其目的，係供為某筆資金之存入
    ，後再行領出之用，且該筆資金之存入及提領過程係有意隱
    瞞其流程及行為人身分曝光之用意，一般人本於一般認知能
    力均易於瞭解（最高法院93年度臺上字第31號判決要旨可資
    參照）。況以電話、手機簡訊通知中獎、刮刮樂、退費、虛
    偽網路拍賣或佯稱提款卡遭冒用須更改資料等類似之不法詐
    騙份子，為掩飾其等不法行徑，以避免執法人員循線查緝，
    經常利用他人存款帳戶存摺、印章、提款卡及密碼，以確保
    犯罪所得免遭查獲，類此案件在社會上層出不窮，亦屢經報
    章雜誌及其他新聞媒體再三披露，故避免此等專屬性甚高之
    物品被不明人士利用為與財產有關之犯罪工具，亦為一般生
    活認知所應有之認識。而一般人對自己之金融機構帳戶所用
    之存摺、印章、提款卡及密碼，均妥為保管，恐被他人得知
    帳號或密碼後，有被冒領、或其他非法使用之虞。本件被告
    為智慮健全之成年人，曾經在五鼎生物科技股份有限公司、
    惠碁生物科技股份有限公司工作，知悉公司行號辦理員工薪
    資轉帳，僅需員工提供金融機構帳號即可入帳，無庸提供提
    款卡及密碼予公司使用，業據被告於本院準備程序時供承在
    卷（本院卷第32頁），是被告任意將其男友范揚昌金融帳戶
    提款卡及密碼等資料交付予聲稱辦理其應徵工作薪資轉帳之
    不詳人士，而該人既有使用金融帳戶之需，且與薪資轉帳顯
    無關涉，竟不思自行申辦，反大費周章收集他人金融帳戶使
    用，實與一般交易常情相悖，則其用途顯屬可疑，足證被告
    應可預見其金融帳戶提款卡及密碼等資料提供他人使用將幫
    助他人實施詐欺犯罪，竟仍將其男友范揚昌金融帳戶提款卡
    及密碼等資料交予來路不明之人，據此，縱無證據證明被告
    明知該人之犯罪態樣係以該金融帳戶供詐欺之用，惟其顯具
    縱有人以該金融帳戶實施詐欺犯罪亦不違背其本意之幫助意
    思自明。綜上，本件事證明確，被告犯行堪以認定，應依法
    論科。
二、論罪及科刑：
(一)、查被告交付其男友范揚昌金融帳戶提款卡及密碼等資料供人
    不法使用，顯係基於幫助他人詐欺取財之不確定犯意，且其
    所為提供金融帳戶提款卡及密碼等資料之行為亦屬刑法詐欺
    取財罪構成要件以外之行為，是被告既以幫助他人犯罪之意
    思而參與犯罪構成要件以外之行為，核其所為，係犯刑法第
    30條第1 項前段、同法第339條第1項之詐欺取財罪之幫助犯
    ，爰依刑法第30條第2 項規定，按正犯之刑減輕之。又被告
    係以1 個提供金融帳戶之行為，幫助不詳詐騙集團成員先後
    對被害人甲○○、丙○○、告訴人己○○、戊○○、告訴人
    丁○○等人為5 次詐欺取財既遂行為，乃以一行為觸犯數個
    罪名，為想像競合犯，應依刑法第55條前段之規定論以1 個
    幫助詐欺取財罪。再被告對告訴人丁○○所犯之幫助詐欺取
    財犯行，雖初未經檢察官聲請簡易判決處刑，然該等部分犯
    行與上開被害人甲○○、丙○○及告訴人己○○、戊○○之
    幫助詐欺取財犯行，有想像競合犯之裁判上一罪關係，應為
    聲請簡易判決處刑效力所及，且經檢察官移送併案審理，有
    併案意旨書及99年度偵字第5213號偵查卷宗可稽，本院自得
    併予審究。
(二)、原審以被告罪證明確，予以論罪科刑並為緩刑付保護管束，
    並提供義務勞務之宣告，固非無見，惟就被告同時提供金融
    帳戶予詐騙集團成員所犯對告訴人丁○○之幫助詐欺取財犯
    行，未及審酌，容有未洽；檢察官雖以被告未與告訴人己○○和解而提起上訴，惟被告於本院準備程序中已於告訴人己○○達成和解，有本院99年度簡附民上字第13號和解筆錄乙
    份在卷可參（本院卷第37頁），是檢察官之上訴雖無理由，
    惟原判決有上開未予審酌之處，自應由本院予以撤銷改判。
    爰審酌被告任意交付其男友范揚昌金融帳戶提款卡及密碼等
    資料予他人，作為轉向被害人詐欺取財之工具，非但徒增被
    害人尋求救濟之困難，亦使詐騙集團得以遂其詐欺取財犯行
    ，參以其於警詢、偵查中就本案犯罪情節一度否認犯罪，嗣
    於本院行準備程序、審理時終能坦承全部犯行，且已賠償告
    訴人己○○損失之犯罪後態度、犯罪手段、生活狀況、智識
    程度等一切情狀，量處如主文所示之刑，並諭知易科罰金之
    折算標準。
(三)、末查，被告前未曾因故意犯罪受有期徒刑以上刑之宣告，有
    臺灣新竹地方法院檢察署刑案資料查註紀錄表及臺灣高等法
    院被告前案紀錄表各乙份在卷可參，其因一時失慮致罹刑典
    ，事後已與告訴人己○○達成民事和解，告訴人己○○亦表
    示如被告依照和解筆錄履行，願意原諒被告，給予被告機會
    等語（本院簡上卷第33頁），被告經此偵審程序之教訓後，
    應能知所警惕，信無再犯之虞，本院因認對其所宣告之刑以
    暫不執行為當，爰依刑法第74條第1 項第1款規定諭知緩刑2
    年，以啟自新。又為保障告訴人己○○之上開債權，於緩刑
    期間依刑法第74條第2項第3款課予被告依本院99年度簡附民
    上字第13號和解筆錄內容履行之負擔應為適當，爰併命被告
    依該和解筆錄內容履行。另為使其深切反省，爰依刑法第74
    條第2項第5款之規定，諭知被告應向指定之公益團體、地方
    自治團體或社區提供60小時之義務勞務，並依刑法第93條第
    1項第2款規定諭知緩刑期間付保護管束，促其戒慎，兼觀後
    效。
據上論斷，應依應依刑事訴訟法應依刑事訴訟法第455條之1 第1
項、第3項、第369條第1項前段、第364條、第299條第1項前段，
刑法第339條第1項、第30條第1項前段、第2項、第41條第1 項前
段、第55條、第74條第1項第1 款、第2項第3款、第5款、第93條
第1項第2款，刑法施行法第1條之1第1項、第2項前段，判決如主
文。
本案經檢察官黃惠欣到庭執行職務。
中    華    民    國    99    年    10    月    29    日
                  刑事第三庭  審判長法  官  魏瑞紅
                                    法  官  周美玲
                                    法  官  林惠君
以上正本證明與原本無異。
不得上訴。
中    華    民    國    99    年    10    月    29     日
                                    書記官  蔣淑君
附錄本案論罪科刑法條全文：
刑法第339條
意圖為自己或第三人不法之所有，以詐術使人將本人或第三人之
物交付者，處5年以下有期徒刑、拘役或科或併科1,000元以下罰
金。
以前項方法得財產上不法之利益或使第三人得之者，亦同。
前二項之未遂犯罰之。

司法院資訊處製作；財團法人民間司法改革基金會備份。
